臺灣臺南地方法院刑事判決　　　　　　　　94年度易字第95號
公　訴　人　臺灣臺南地方法院檢察署檢察官
被　　　告　甲○○　男　32歲.
選任辯護人　陳正芳律師
上列被告因違反著作權法案件，經檢察官聲請簡易判決處刑（93
年度偵字第9641號），本院認為不宜以簡易判決處刑，改依通常
程序審理，本院判決如下：
    主  文
甲○○意圖營利而以出租光碟之方法侵害他人之著作財產權為常
業，處有期徒刑壹年肆月。扣案如附表所示之光碟貳拾陸片均沒
收。
    事  實
一、甲○○係位於臺南縣新化鎮○○路二四六號之好萊塢影音光
    碟新化店實際負責人，明知「失控之陪審團」、「盛夏獅王
    」、「遇上波莉」、「真情電波」、「我愛一嘴毛」、「二
    十八天倒數毀滅」、「浴血叢林」、「我的失憶女友」、「
    蝴蝶效應」、「十二生笑」、「當我們黏在一起」、「記憶
    裂痕」等，係得利影視股份有限公司（下稱得利公司）享有
    著作權之視聽著作，竟基於意圖營利而以出租光碟之方法侵
    害他人之著作財產權為常業之犯意，於民國（下同）九十三
    年九月十六日，未經得利公司授權許可，擅自在上址出租上
    開視聽著作予不特定之顧客觀賞，侵害得利公司之著作財產
    權，甲○○並恃此維生而以之為常業。嗣於當日下午十七時
    許，為警持搜索票在上址當場查獲，並扣得如附表所示之光
    碟共二十六片。
二、案經得利公司訴請臺南縣警察局麻豆分局報告臺灣臺南地方
    法院檢察署檢察官偵查後聲請簡易判決處刑。
    理    由
一、訊據被告甲○○於本院審理時固坦承係好萊塢影音光碟新化
    店之實際負責人，且有將扣案之光碟片擺放於該店內之架子
    上之行為無訛，然矢口否認有何違反著作權法之犯行，辯稱
    ：我沒有違法出租、片子是我買來供自己觀賞用的云云。經
    查：
（一）、被告甲○○於偵查中供稱：「（新化中山路好萊塢光碟
        新化店負責人為何人？）名義是我太太」，「（你太太
        經營期間你有無幫她照顧店？）她不在時我才幫他。當
        初開店是我的意思」等語明確（見臺南縣警察局麻豆分
        局警卷九十三年九月十六日偵訊筆錄、臺灣臺南地方法
        院檢察署九十三年度偵字第九六四一號偵查卷九十三年
        九月十六日訊問筆錄），並有現場照片三幀在卷可資佐
        證，足證被告確有處理好萊塢影音光碟店之事務，而為
        該店之實際負責人，合先敘明。
（二）、再者，衡以告訴代理人王育麒於偵查中指稱：「（曾經
        在被告店內所扣得光碟是否專供有簽約的店所出租的光
        碟片？）是」，「（被告經營好萊塢影音光碟店有無和
        你們得利公司簽約？）沒有」等語綦詳（見臺灣臺南地
        方法院檢察署九十三年度偵字第九六四一號偵查卷九十
        三年十月五日訊問筆錄），並有附表所示十二件視聽著
        作權之證明文件在卷可稽，足證得利公司在合約期間內
        ，就如附表所示之ＶＣＤ影片享有在中華民國臺灣（即
        授權地區）之獨家重製、行銷、銷售直銷及出租產品於
        市場之權利，從而，被告甲○○並無出租如上開ＶＣＤ
        影片之權限，至為顯明，故被告甲○○未得告訴人得利
        公司之許可，擅自將如如附表所示之ＶＣＤ影片出租，
        即已侵害告訴人得利公司之著作財產權，益徵其主觀上
        確有意圖營利而以出租光碟之方法侵害他人之著作財產
        權為常業之故意，殆無疑義。
（三）、另酌以告訴代理人蔡培於警詢中指述：「（你如何辨
        識該失控的陪審團等多支影音光碟片係為簽約店出租專
        用之光碟片？）因該簽約店出租專用之光碟片版面為黑
        白版面，且該版面上印有「得利簽約店出租專用…」等
        字樣，而一般彩色版面為非簽約店之直銷買斷之光碟片
        ，即彩色版面之光碟片不用簽約就可出租」，「（好萊
        塢影音光碟店有無與你公司簽定出租專用合約？）該店
        沒有與我公司簽約」，「（好萊塢影音光碟店為何不能
        陳列你公司發行之失控的陪審團等多支影音光碟片？）
        因該店所陳列之失控的陪審團等多支影音光碟片，係僅
        限為本公司與簽約出租店所出租使用的，而該好萊塢影
        音光碟店並非與本公司所簽約之店，所以不能陳列出租
        」等語綦詳（見臺南縣警察局麻豆分局警卷九十三年九
        月十六日偵訊筆錄）。足證被告甲○○並未經得利公司
        授權許可，即擅自於店內出租上開視聽著作予不特定之
        顧客觀賞，則得利公司之著作財產權確受侵害，至為顯
        明。
（四）、被告甲○○固於本院審理時辯稱：「這些片子都是我自
        己要看的」，「花錢購買片子後，可以收藏」云云。然
        衡諸常理，苟被告係為自己觀賞後可以收藏之目的而購
        買扣案如附表所示之盜版光碟，則購買一份即為已足，
        為何有的光碟會購買二份？且光碟既係作收藏之用，被
        告自應於觀賞完後妥善收好，豈有隨意將之擺放於影音
        光碟店出租光碟之架子上之理？益徵上開光碟係供出租
        所用，要屬灼然。況且，被告對於扣案之光碟，先則辯
        稱：「（警方執行搜索後，當場在店內查獲失控之陪審
        團ＶＣＤ二片、盛夏獅王ＶＣＤ二片、遇上波莉ＶＣＤ
        二片、真情電波ＶＣＤ二片、我愛一嘴毛ＶＣＤ二片、
        二十八天倒數毀滅ＶＣＤ二片、浴血叢林ＶＣＤ二片、
        我的失憶女友ＶＣＤ二片、蝴蝶效應ＶＣＤ二片、十二
        生笑ＶＣＤ二片、當我們黏在一起ＶＣＤ二片、記憶裂
        痕ＶＣＤ四片等ＶＣＤ共二十六片ＶＣＤ，該些得利公
        司發行的ＶＣＤ是何人所有？）我不知道」云云。復辯
        稱：「因為客人之前在店內租片時有逾放租金，而該店
        要結束營業了，客人可以拿片子抵逾放租金」，「今天
        我下午四點多過去的目的，是因店結束營業，看客人還
        剩下多少點數，讓他拿等值的光碟相抵」云云。苟真如
        被告甲○○所辯，其店內之光碟係其購買供自己觀賞之
        用，其於警詢時自可表明光碟之用途，何以要否認光碟
        為其所有？從而，被告不僅無法說明何以自行觀看之光
        碟為何要重覆購置二片或四片之數量，復無法說明前開
        合計二十六片之光碟，為何要公開放置於其所實際經營
        出租光碟之店內，且被告所辯前後反覆，難資憑採，益
        證被告將上揭光碟置於店內架子上，確係為將光碟出租
        予顧客觀賞，而有出租以營利之行為，彰彰甚明。
（五）、末查：被告既在臺南縣新化鎮○○路二四六號經營好萊
        塢影音光碟新化店，為實際之負責人，已如前述，其復
        出租如附表所示之光碟片供他人觀賞，並獲取對價，顯
        係賴出租上開光碟片為業，至為明確。此外，復有扣案
        如附表所示之光碟共二十六片可資佐證。綜上各情相互
　　　　酌參，被告坦認不諱之部分，經核與事實相符，堪可採
  　　　信，惟矢口否認部分，則顯係臨訟諉責飾卸之詞，難信
    　　為真，本案事證明確，被告甲○○之犯行，洵堪認定。
二、按刑法上規定之常業犯，僅須有賴某種犯罪為業之意思，而
    有事實上之表現為已足，不以藉該犯罪為唯一生存者為必要
    ，縱令尚有其他職業，亦無礙成立常業犯；且所謂常業犯，
    係指反覆以同種類之行為為目的之社會活動職業性犯罪而言
    ，亦即恃犯罪以維生，縱令同時兼操持其他職業，仍無礙其
    為常業犯罪，非謂常業犯必須別無其他正當職業始克構成；
    且所謂常業犯，凡意圖營利，藉該犯罪以為日常謀生之職業
    者，即足當之，至是否恃此犯罪為唯一之謀生職業，則非所
    問，縱令同時兼操其他職業，仍無礙於該常業犯罪之成立，
    最高法院八十二年台上字第二０七一號判例、八十三年台上
    字三一四九號判例可資參照。核被告甲○○所為，係犯著作
    權法第九十四條第一項之擅自以出租之方法侵害他人著作財
    產權為常業罪。公訴意旨固認被告所犯係著作權法第九十二
    條之罪，然查被告甲○○既為好萊塢影音光碟新化店實際負
    責人，則依此客觀判斷，被告甲○○顯然係以之為常業，殆
    無疑義，因而公訴意旨認被告所為僅係犯著作權法第九十二
    條之罪，顯有未洽，惟此部分起訴之社會基本事實相同，而
    無礙於事實之同一性，爰依法變更起訴法條，附此敘明。爰
    審酌被告犯罪之動機、目的，係貪圖不法利益，所得固屬非
    多，然犯後不惟未與告訴人和解，又矢口否認犯行，顯見態
    度欠佳，毫無悔悟之心等一切情狀，量處如主文所示之刑，
    以資儆懲。扣案如附表所示之光碟二十六片，均為被告供犯
    罪所用之物，爰依著作權法第九十八條之規定宣告沒收之。
四、依刑事訴訟法第四百五十二條、第二百九十九條第一項前段
    、第三百條，著作權法第九十四條第一項、第九十八條，判
    決如主文。
中　　華　　民　　國　　94　　年　　4　 　月　　27　　日
                          臺灣臺南地方法院刑事第十二庭
                              審判長法  官  謝瑞龍
                              　　　法  官  徐千惠
                              　　　法  官  黃翰義
以上正本證明與原本無異。
如不服本判決，應於判決送達後10日內，向本院提出上訴狀。
    　　　　　　　　　　　　　　　　書記官　林憶梅
中　　華　　民　　國　　94　　年　  5 　　月　　 2　　日
附表：
┌───┬───────────┬───┐
│編  號│ 盜 版 光 碟 名 稱    │數  量│
├───┼───────────┼───┤
│  一  │失控之陪審團ＶＣＤ    │ 二片 │
├───┼───────────┼───┤
│  二  │盛夏獅王ＶＣＤ        │ 二片 │
├───┼───────────┼───┤
│  三  │遇上波莉ＶＣＤ        │ 二片 │
├───┼───────────┼───┤
│  四  │真情電波ＶＣＤ        │ 二片 │
├───┼───────────┼───┤
│  五  │我愛一嘴毛ＶＣＤ      │ 二片 │
├───┼───────────┼───┤
│  六  │二十八天倒數毀滅ＶＣＤ│ 二片 │
├───┼───────────┼───┤
│  七  │浴血叢林ＶＣＤ        │ 二片 │
├───┼───────────┼───┤
│  八  │我的失憶女友ＶＣＤ    │ 二片 │
├───┼───────────┼───┤
│  九  │蝴蝶效應ＶＣＤ        │ 二片 │
├───┼───────────┼───┤
│  十  │十二生笑ＶＣＤ        │ 二片 │
├───┼───────────┼───┤
│ 十一 │當我們黏在一起ＶＣＤ  │ 二片 │
├───┼───────────┼───┤
│ 十二 │記憶裂痕ＶＣＤ        │ 四片 │
└───┴───────────┴───┘
附錄本案論罪科刑法條全文：
著作權法第九十四條
以犯第九十一條第一項、第二項、第九十一條之一、第九十二條
或第九十三條之罪為常業者，處一年以上七年以下有期徒刑，得
併科新臺幣三十萬元以上三百萬元以下罰金。
以犯第九十一條第三項之罪為常業者，處一年以上七年以下有期
徒刑，得併科新臺幣八十萬元以上八百萬元以下罰金。
